【裁判字號】    99,訴,363
【裁判日期】    990624
【裁判案由】    毒品危害防制條例
【裁判全文】
臺灣基隆地方法院刑事判決               99年度訴字第363號
公  訴  人  臺灣基隆地方法院檢察署檢察官
被      告  乙○○
上列被告因違反毒品危害防制條例案件，經檢察官提起公訴（99
年度毒偵字第707 號），被告於準備程序中就被訴事實為有罪之
陳述，本院合議庭裁定由受命法官獨任進行簡式審判程序，判決
如下：
    主  文
乙○○施用第一級毒品，累犯，處有期徒刑柒月。
    事  實
一、乙○○前因施用毒品案件，經本院以91年度毒聲字第151 號
    裁定送觀察、勒戒，執行後因認有繼續施用毒品傾向，經本
    院以91年度毒聲字第692 號裁定送強制戒治，於民國94年 1
    月2 日執行完畢釋放，由臺灣基隆地方法院檢察署檢察官以
    94年度戒毒偵字第1 號為不起訴處分確定。其於前述強制戒
    治執行完畢釋放後之5 年內，復因施用毒品案件，經本院以
    99年度訴字第116 號判決判處應執行有期徒刑1 年10月確定
    。其另因詐欺案件，經本院以94年度基簡字第595 號判決判
    處有期徒刑4 月確定，於96年5 月20日執行完畢。
二、其基於施用第一級毒品之犯意，於99年4 月7 日下午6 時許
    ，在其基隆市○○區○○路129 號1 樓居所內，以將第一級
    毒品海洛因加水置於針筒內注射於身體之方式，施用海洛因
    1 次。嗣於翌日（8 日）下午6 時10分許，因其另涉竊盜案
    件遭通緝中，為警在基隆市○○區○○路文化中心側門處緝
    獲。經徵得其同意採尿送驗結果，呈嗎啡陽性反應，而為警
    查悉上情。
三、案經基隆市警察局第二分局報請臺灣基隆地方法院檢察署檢
    察官偵查起訴。
    理  由
一、被告乙○○所犯為死刑、無期徒刑、最輕本刑3 年以上有期
    徒刑以外之罪，亦非屬高等法院管轄之第一審案件，其於準
    備程序進行中，先就被訴事實為有罪之陳述，經告知簡式審
    判程序之旨，並聽取檢察官、被告之意見後，本院合議庭依
    刑事訴訟法第273 條之1 第1 項裁定進行簡式審判程序，是
    本案之證據調查，依同法第273 條之2 規定，不受同法第15
    9 條第1 項、第161 條之2 、第161 條之3 、第163 條之 1
    ，及第164 條至第170 條所規定證據能力認定及調查方式之
    限制，合先敘明。
二、按92年7 月9 日修正公布、93年1 月9 日施行之毒品危害防
    制條例第20條、第23條將施用毒品之刑事處遇程序，區分為
    「初犯」及「5 年內再犯」、「5 年後再犯」；依其立法理
    由之說明：「初犯」，經觀察、勒戒或強制戒治後，應為不
    起訴處分或不付審理之裁定，經觀察、勒戒或強制戒治執行
    完畢釋放後，「5 年內再犯」者，因其再犯率甚高，原實施
    之觀察、勒戒及強制戒治既已無法收其實效，爰依法追訴或
    裁定交付審理，至於經觀察、勒戒或強制戒治執行完畢釋放
    後，「5 年後再犯」者，前所實施之觀察、勒戒或強制戒治
    已足以遮斷其施用毒品之毒癮，為期自新及協助其斷除毒癮
    ，仍適用「初犯」規定，先經觀察、勒戒或強制戒治之程序
    。從而依修正後之規定，僅限於「初犯」及「5 年後再犯」
    二種情形，始應先經觀察、勒戒或強制戒治程序；倘被告於
    5 年內已再犯，經依法追訴處罰，縱其第3 次（或第3 次以
    上）再度施用毒品之時間，在初犯經觀察、勒戒或強制戒治
    執行完畢釋放5 年以後，已不合於「5 年後再犯」之規定，
    且因已於「5 年內再犯」，顯見其再犯率甚高，原實施觀察
    、勒戒或強制戒治，已無法收其實效，即應依該條例第10條
    處罰（最高法院95年5 月9 日95年度第7 次刑事庭會議決議
    及97年9 月9 日97年度第5 次刑事庭會議決議意旨參照）。
    查被告前因初犯施用毒品案件，於94年1 月2 日強制戒治執
    行完畢釋放後，於5 年內復因施用毒品案件經起訴判處罪刑
    等情，有臺灣基隆地方法院檢察署刑案資料查註紀錄表及臺
    灣高等法院被告前案紀錄表在卷足稽，堪認被告之再犯率甚
    高，原實施之觀察、勒戒及強制戒治已無法收其實效，當無
    再施以觀察、勒戒及強制戒治之必要。揆諸首揭說明，本案
    被告施用毒品之犯行雖係在前述觀察、勒戒及強制戒治執行
    完畢釋放5 年後所為，仍不得依毒品危害防制條例第20條第
    3 項規定施以觀察、勒戒及強制戒治之處遇，而應由檢察官
    依法追訴，是本件起訴程序並無違誤。
三、上揭犯罪事實，業據被告於檢察事務官偵詢中、本院準備程
    序及審判程序中自白承認，且其尿液經送驗結果，確呈嗎啡
    陽性反應，有基隆市警察局第二分局偵辦毒品案件尿液檢體
    對照表、臺灣尖端先進生技醫藥股份有限公司濫用藥物檢驗
    報告附卷可參，堪認被告前揭具任意性之自白確與事實相符
    ，足以採信。綜上所述，本案事證明確，被告施用海洛因之
    犯行堪以認定。
四、查海洛因係屬毒品危害防制條例第2 條第2 項第1 款所列之
    第一級毒品，故核被告所為，係犯毒品危害防制條例第10條
    第1 項之施用第一級毒品罪。被告施用前持有海洛因之低度
    行為，應為施用之高度行為所吸收，不另論罪。被告有如事
    實欄所載之有期徒刑執行完畢情形，有臺灣高等法院被告前
    案紀錄表在卷足憑，其於受有期徒刑執行完畢後5 年內，故
    意再犯本件有期徒刑以上之罪，為累犯，應依刑法第47條第
    1 項規定加重其刑。爰審酌被告之教育程度為國中肄業，另
    有竊盜之前科紀錄，有前述被告前案紀錄表可佐，曾經觀察
    、勒戒、強制戒治及起訴判處罪刑之處遇措施後，猶未能深
    切體認施用毒品對於自身健康之危害，足認其毒癮甚深，而
    有施以相當時期監禁處遇之必要，惟其犯罪手段平和，犯後
    於警詢中雖否認犯罪，惟嗣後業已坦承犯行，態度良好，及
    施用毒品係戕害其個人身心健康之行為，反社會性程度較低
    ，暨其家庭狀況等一切情狀，認檢察官具體求處有期徒刑 7
    月之意見，應屬適當，爰量處如主文所示之刑，以資警惕。
據上論斷，應依刑事訴訟法第273 條之1 第1 項、第299 條第 1
項前段，毒品危害防制條例第10條第1 項，刑法第11條前段、第
47條第1 項，判決如主文。
本案經檢察官甲○○到庭執行職務。
中    華    民    國    99    年    6     月    24    日
                  刑事第二庭  法  官  張婷妮
以上正本證明與原本無異。
如不服本判決應於收受送達後10日內向本院提出上訴書狀，並應
敘述具體理由；其未敘述上訴理由者，應於上訴期間屆滿後20日
內向本院補提理由書(均須按他造當事人之人數附繕本)「切勿逕
送上級法院」。
中    華    民    國    99    年    6     月    24    日
                              書記官  洪佳如
附錄本案論罪科刑法條
毒品危害防制條例第10條第1項
施用第一級毒品者，處 6 月以上 5 年以下有期徒刑。

司法院資訊處製作；財團法人民間司法改革基金會備份。
